【裁判字號】    97,簡上,996
【裁判日期】    971223
【裁判案由】    詐欺
【裁判全文】
臺灣高雄地方法院刑事判決             97年度簡上字第996號
上  訴  人  臺灣高雄地方法院檢察署檢察官
上  訴  人
即  被  告  甲○○
上列上訴人因詐欺案件，不服本院高雄簡易庭97年度審簡字第
3927號中華民國97年8 月25日第一審判決（聲請簡易判決處刑案
號：97年度偵緝字第1457號），提起上訴，本院管轄之第二審合
議庭判決如下：
    主  文
上訴駁回。
    事  實
一、甲○○明知國內社會上層出不窮之詐騙集團或不法份子為掩
    飾其不法行徑，避免執法人員之追究及處罰，經常利用他人
    之存款帳戶掩人耳目，因此在客觀上可以預見一般取得他人
    帳戶使用之行徑，常與行財產犯罪所需有密切關連，竟以縱
    有人持其存款帳戶作為詐騙之犯罪工具，亦不違其本意之幫
    助詐欺犯意，於96年7 月間以後之某日，在不詳之地點，將
    其所有合作金庫商業銀行三民分行0000000000000 號帳戶之
    存摺、提款卡、密碼等交予真實姓名年籍不詳之人所組成之
    詐騙集團使用。嗣該詐欺集團成員於民國96年12月19日8 時
    許，冒稱係主任檢察官高大方，撥打電話予丁○○，佯稱其
    身分資料遭冒用，要求匯款作為資金往來比對，致丁○○陷
    於錯誤，於同日14時18分，在桃園市○○路13號合作金庫東
    桃園分行，匯款新台幣（下同）41萬2000元至甲○○上開帳
    戶後，始知受騙上當，因而報警循線查悉上情。
二、案經高雄市政府警察局三民第一分局移送臺灣高雄地方法院
    檢察署檢察官偵查後聲請簡易判決處刑。
    理  由
壹、證據能力部分：
    按被告以外之人於審判外之言詞或書面陳述，除法律有規定
    者外，不得作為證據，刑事訴訟法第159 條第1 項定有明文
    。又被告以外之人於審判外之陳述，雖不符前4 條之規定，
    而經當事人於審判程序同意作為證據，法院審酌該言詞陳述
    或書面陳述作成時之情況，認為適當者，亦得為證據，刑事
    訴訟法第159 條之5 第1 項亦定有明文。本院用以認定本案
    事實所憑之被告以外之人於審判外之言詞或書面陳述，檢察
    官及被告於審判程序中均未曾聲明異議，並同意將之作為證
    據（簡上卷第28～29頁），本院復審酌該等言詞或書面陳述
    作成時之情況均屬正常，且與本案相關之待證事實具有關連
    性，認適當作為證據，依前開之規定，認上開陳述均具有證
    據能力，合先敘明。
貳、論罪科刑部分：
一、訊據被告甲○○固坦承曾於合作金庫商業銀行三民分行申請
    設立上開0000000000000 號帳戶，惟矢口否認有何幫助詐欺
    之犯行，辯稱：該帳戶是伊在和興客運當司機時領薪水用的
    ，伊是在96年3月份從和興客運離職的，離職後伊在96年7月
    間和興客運有退還伊1萬元保證金，伊就用提款卡領了6千多
    元之後，就將存摺、提款卡一起放在皮包裡面，但後來只有
    存摺、提款卡不見，其他的東西沒有遺失又伊係以未婚妻丙○○的生日作為密碼，並有將密碼寫在小冊子上，但小冊子
    在96年3月1日搬到新竹時就已不見了，…伊密碼丙○○知道
    等語。
二、經查：
(一)、系爭於合作金庫商業銀行三民分行帳號：0000000000000 號
    帳戶，係由被告所申請開設，業據被告供承在卷，並有系爭
    帳戶基本資料1 紙附卷可稽（見警卷第9 頁）。而被害人丁○○遭人詐騙，而於96年12月19匯款41萬2000元至系爭帳戶
    等情，業據被害人丁○○於警詢中陳述甚詳，並有金庫商業
    銀行三民分行匯款單存根聯、系爭帳戶客戶往來交易資料查
    詢單各1 紙在卷可參（見警卷第6 至8 頁），是系爭帳戶確
    已遭詐騙集團用以作為詐騙被害人所得之匯款帳戶甚明。
(二)、其次：
１、證人丙○○於本院審理中到庭證稱：我與被告是96年3 月間
    開始同居的，…被告全部的存摺、印章、提款卡均是他自己
    在保管，被告知道我的生日是在94年11、12月間我們剛開始
    交往的時候，原本合庫這本存摺、金融卡都是交給他的前女
    友保管，後來在96年1 、2 月間，被告與前女友分手，被告
    拿不回簿子，才說要重新辦一本新的簿子，辦好之後才說用
    我的生日當密碼，他只告訴我這一次，之後就沒再告訴我，
    他的簿子、提款卡也是他自己在保管。…我並沒有將被告設
    定的密碼告訴我女兒，我女兒不可能知道被告的密碼，因為
    我跟被告到目前為止沒有存款，所以根不會去談論到到存摺
    的問題等語（簡上卷第30～31頁）明確，故知96年2 月間被
    告更換新存摺後，另行以丙○○之生日設定為提款卡之密碼
    ，此密碼只有被告自己與丙○○知道而已，但新的存摺與提
    款卡是被告自己在保管。
２、又被告雖辯稱，曾將密碼另行寫在小冊子等語，但被告並未
    舉證以實其說，且證人丙○○證稱其與女兒均不知小冊子的
    事情等語（本院簡上卷31頁），再參酌被告既以女友丙○○
    之生日10月29日作為該提款卡之密碼，而丙○○與被告自94
    年11、12月開始交往，96年3 月開始同居至今，雙方關係密
    切，衡情被告應不至於忘記上開密碼及丙○○之生日才是，
    此參本院開庭時被告不假思索即可回答上開密碼可證（簡上
    卷第28頁）等情，則被告是否確有將密碼寫於小冊子上，原
    即有疑。尤有甚者，告堅稱小冊子是96年3 月1 日搬到新竹
    時不見，而其於96年7 月間仍有使用系爭帳戶提款等語，亦
    即小冊子與系爭存摺並非一併遺失，衡情實無同一人相隔數
    月接連拾獲被告之小冊子及存摺之物之可能，況且被告既稱
    小冊子只寫「合庫1029」及記錄電話（本院簡上卷28頁），
    則一般人縱翻閱該冊子，實難推知該號碼即為系爭帳戶之密
    碼。故應可排除他人由小冊子得知密碼的可能，亦無足作為
    對被告有利之認定。
３、被告之前女友雖曾保管系爭帳戶之存摺及提款卡等資料，但
    「同一帳戶申辦新卡後，原提款卡自動失效」，而被告既於
    96年2 月辦理補發存摺及申請掛失補發金融卡，嗣並領取新
    卡及變更密碼，同年7 月間被告更曾以新卡提款，則縱令被
    告舊的存摺與提款卡未能取回而仍在其前女友保管之中，但
    自96年2 、3 月被告領取新卡變更密碼之後，舊的提款卡業
    已自動失效，無法再用來提領款項。而本件被害人於96年12
    月19匯款41萬2000元至上開帳戶，並旋即於同日及翌日（96
    年12月20日）被詐欺集團成員分別以ATM 及臨櫃方式提領上
    開金額完畢等情，有上開帳戶之交易明細表在卷可考（簡上
    卷第40頁），故知詐欺集團成員當初所取得並用以提款之存
    摺與提款卡，係新的而非舊的存摺與提款卡，否則詐欺集團
    成員必然無法順利提款。既然，新的存摺與提款卡是由被告
    自己在保管（如前述），被告又稱丙○○不可能將其存摺賣
    予他人（簡上卷30頁），則上開存摺、提款卡及密碼，應係
    被告自己交付與詐欺集團成員的無疑。又參酌被告所稱其於
    96 年7月間仍有使用系爭帳戶提款等語，應認被告係於96年
    7 月後，才將存摺等物交付他人。
(三)、按金融帳戶為個人之理財工具，一般民眾皆可以存入最低開
    戶金額之方式自由申請開設金融帳戶，並無任何特殊之限制
    ，因此一般人申請存款帳戶極為容易而便利，且得同時在不
    同金融機構申請多數存款帳戶使用，一般正常使用之存款帳
    戶，並無使用他人帳戶之必要，此為一般人日常生活所熟知
    之常識。何況，金融存款帳戶，攸關存戶個人財產權益，專
    屬性甚高，衡諸常理，若非與本人有密切關係，不可能提供
    個人帳戶供他人使用，縱有交付個人帳戶給他人使用之特殊
    情形，亦必會瞭解他人使用帳戶之目的始行提供，參以坊間
    報章雜誌及新聞媒體，對於以簡訊、電話等方式通知中獎或
    如退稅等其他類似之不法詐騙方法及該不法詐騙集團經常收
    購他人存款帳戶，以隱匿渠等詐欺取財犯罪之不法行徑，規
    避檢警等執法人員之查緝，類此在社會上層出不窮之案件，
    亦迭經報導及再三批露，被告乃心智健全之成年人，自能預
    見將金融機構之帳戶交付給不認識之他人，有可能遭他人利
    用為與財產有關之犯罪工具，竟仍提供給他人使用，足認被
    告確有幫助他人實施詐欺犯罪之不確定故意甚明。綜上，本
    案事證明確，被告犯行堪以認定，應依法論科。
二、被告基於幫助之犯意，提供其所有上揭帳戶供成年詐欺集團
    成員用以對被害人實施詐騙行為，係屬對於他人之詐欺取財
    犯行資以助力，是核被告所為，係犯刑法第30條第1項、刑
    法第339條第1項之幫助詐欺取財罪。被告並未實際參與詐欺
    犯行，所犯情節較正犯輕微，爰依刑法第30條第2項規定，
    減輕其刑。原審以被告罪證明確，並審酌被告將所有帳戶之
    存摺、提款卡、密碼等物提供予姓名年籍不詳之人轉交予所
    屬之詐欺集團使用，不僅阻礙治安機關對於犯罪之查緝，嚴
    重破壞社會治安及有礙金融秩序，增加被害人尋求救濟及國
    家追訴犯罪之困難，容易鼓勵犯罪，行為確有可議之處，惟
    考量被告未有其他犯罪前科紀錄，素行尚可，及被害人所受
    詐騙之金額、被告犯罪之動機、目的等其他一切情狀，量處
    有期徒刑3月，並諭知以新臺幣1千元折算1日為易科罰金之
    折算標準，其認事用法核無違誤，量刑亦屬妥適。本件被告
    上訴意旨否認犯罪，空言指摘原判決不當，應無理由；檢察
    官依告訴人之請求，以原審量刑過輕為由，提起上訴，亦無
    理由，均應予駁回。
據上論斷，應依刑事訴訟法第455條之1第1項、第3項、第364 條
、第368條，判決如主文。
本案經檢察官乙○○到庭執行職務。
中    華    民    國    97    年    12    月    23    日
                  刑事第十二庭    審判長法  官  洪碩垣
                                        法  官  葉文博
                                        法  官  張  震
以上正本證明與原本無異。
不得上訴。
中    華    民    國    97    年    12    月    23    日
                                        書記官  鄒秀珍
附錄本判決論罪之法條：
刑法第三百三十九條第一項
意圖為自己或第三人不法之所有，以詐術使人將本人或第三人之
物交付者，處五年以下有期徒刑、拘役或科或併科一千元以下罰
金。


司法院資訊處製作；財團法人民間司法改革基金會備份。
